【裁判字號】    99,監宣,236
【裁判日期】    990730
【裁判案由】    聲請監護宣告等
【裁判全文】
臺灣高雄地方法院民事裁定             99年度監宣字第236號
聲   請   人  甲○○
受監護宣告人  丙○○
上列聲請人聲請監護宣告事件，本院裁定如下：
    主    文
宣告丙○○（女，民國○○年○ 月○○日生，身分證統一編號：Ｚ000
000000號）為受監護宣告之人。
選定甲○○（男，民國○○年○ 月○○日生，身分證統一編號：Ｚ000
000000號）為受監護宣告人之監護人。
指定乙○○（男，民國○○年○ 月○○日生，身分證統一編號：Ｚ000
000000號）為會同開具財產清冊之人。
聲請程序費用由受監護宣告人負擔。
    理    由
一、聲請意旨略以：聲請人甲○○係丙○○之子，丙○○於民國
    95年8 月間因長期臥床、無法行動，致不能為意思表示或受
    意思表示，或不能辨識其意思表示之效果，爰聲請對丙○○
    為監護宣告。又丙○○之配偶王澯熙已死亡，並建議法院選
    定聲請人甲○○為監護人，並指定其另一子乙○○為會同開
    具財產清冊之人等語。
二、按「對於因精神障礙或其他心智缺陷，致不能為意思表示或
    受意思表示，或不能辨識其意思表示之效果者，法院得因本
    人、配偶、四親等內之親屬、最近一年有同居事實之其他親
    屬、檢察官、主管機關或社會福利機構之聲請，為監護之宣
    告」，98年11月23日修正生效之民法第14條第1 項定有明文
    ；次按「法院為監護之宣告時，應依職權就配偶、四親等內
    之親屬、最近一年有同居事實之其他親屬、主管機關、社會
    福利機構或其他適當之人選定一人或數人為監護人，並同時
    指定會同開具財產清冊之人」，98年11月23日修正生效之民
    法第1111條第1 項亦有明文規定。
三、經查：
  (一)聲請人主張之上開事實，業據其提出戶籍謄本、同意書、文
    雄醫院（診所）診斷證明書、丙○○之身心殘障手冊、財政
    部高雄市國稅局097 年度綜合所得稅各類所得資料清單、財
    政部高雄市國稅局財產歸屬資料清單、財政部高雄市國稅局
    097 年度綜合所得稅稅籍資料清單等件為證，並經本院於99
    年7 月23日於鑑定人吳華倩醫生（現為文雄醫院內科醫生）
    面前訊問丙○○，法官當場點呼丙○○姓名三次，其無反應
    、使用鼻胃管餵食、四肢僵硬、外觀無損、無氣切、無尿管
    。且經鑑定人吳華倩醫師認為：其之前有巴金森氏症、現在
    失智狀況、長期臥床、意識不清、無法表達言語。需要專人
    照顧，自95年8 月入住文雄醫院護理之家迄今。因內科疾病
    造成不能為意思表示或受意思表示，或不能辨識其意思表示
    之效果等語（見本院99年7 月23日之勘驗筆錄）。綜合上情
    ，堪認丙○○已因心智缺陷致不能為意思表示或受意思表示
    ，或不能辨識其意思表示之效果，爰依法宣告丙○○為受監
    護宣告之人。
  (二)又聲請人主張由其擔任丙○○之監護人乙節，查聲請人為丙○○之子，丙○○所有相關事務皆由聲請人處理，且聲請人
    係經過其兄弟姊妹之同意，擔任丙○○之監護人，此有渠等
    同意書附卷可佐，是由聲請人擔任丙○○之監護人尚符合其
    最佳利益，爰選定甲○○為丙○○之監護人，其應負責護養
    、照顧及妥善治療丙○○身體及生活，並依民法第1112條之
    規定，其於執行有關受監護人之生活、護養療治及財產管理
    之職務時，應尊重受監護人之意思，並考量其身心狀態與生
    活狀況。
  (三)另聲請人聲請由乙○○擔任會同開具財產清冊之人乙節，查
    乙○○為成年人，且為丙○○之另一子，關係密切，亦瞭解
    丙○○之財務狀況，於99年7 月23日勘驗筆錄中亦簽名表示
    同意擔任會同開具財產清冊之人，本院認由乙○○擔任會同
    開具財產清冊之人，尚無不當，爰依上揭法條規定，指定乙○○為會同開具財產清冊之人。
四、又依民法第1113條準用同法第1099條、1099條之1 之規定，
    於監護開始時，監護人對於受監護宣告人丙○○中之財產，
    應會同乙○○於2 個月內開具財產清冊並陳報法院，於完成
    並陳報法院前，監護人對於受監護人之財產，僅得為管理上
    必要之行為，附此敘明。
五、依民事訴訟法第608條第1項，裁定如主文。
中    華    民    國    99    年    7    月     30    日
                        家事法庭法  官  劉建利
正本係照原本作成。
本件不得抗告（主文第一項依法不得抗告；第二、三項亦經當事
人捨棄抗告，亦不得抗告）。
中    華    民    國    99    年    8     月    3    日
                                書記官  張金蘭

司法院資訊處製作；財團法人民間司法改革基金會備份。
